臺灣臺東地方法院刑事判決　　　　　　　　　　　　　　九十年度訴字第二五二號
　　公　訴　人　臺灣臺東地方法院檢察署檢察官
　　被　　　告　乙○○
　　指定辯護人　本院公設辯護人　甲○○
右列被告因違反懲治盜匪條例案件，經檢察官提起公訴（八十九年度偵字第二三一三
號），本院判決如左：
    主  文
乙○○意圖為自己不法之所有，於夜間侵入住宅，以強暴至使不能抗拒，而取他人之
物，累犯，處有期徒刑捌年陸月。
    事  實
一、乙○○曾於民國八十六年間犯竊盜罪，經本院判處有期徒刑二月，緩刑二年，嗣
    被撤銷緩刑，甫於八十八年三月十三日執行完畢。竟不知悔改，復於八十八年十
    月十五日晚間十時五十分許，騎乘其偕同女友丁○○於前日（十四日）向雷秀松
    租用之車號ＰＶＡ—三六六號重型機車一部，頭戴承租該機車時所附之黑色安全
    帽，前往臺東縣卑南鄉○○村○○路四九七號丙○○○（丁○○之祖母）住宅，
    並侵入其內，持石頭往睡眠中之丙○○○頭部砸下，丙○○○被驚醒後以手抵擋
    護住頭部，乙○○再持石頭砸擊丙○○○手部後，猶不以為足，又動手拉扯丙○○○頭髮，將之拉下床舖，並將其頭部往地上撞擊數下，再將之強壓在地面來回
    拖拉磨擦，致丙○○○受有頭部外傷、臉部裂傷及左手第五指骨折之傷害，而不
    能抗拒，乙○○見丙○○○已無抵抗能力，隨即搜尋房間內之財物，先拿取丙○○○所有掛在屋內牆上之袋子，見其內並無財物，乃棄置現場，再拿取電視架上
    之兩包長壽香煙，得手後騎乘該部機車逃逸。而丙○○○於乙○○離去後，爬行
    至同路四九三號住宅向鄰居己○○求救、報警，旋由己○○在現場附近之同路四
    九五號旁巷道拾獲黑色安全帽一頂交予警方，依該安全帽上所遺留之乙○○指紋
    循線查獲。
二、案經丙○○○訴由臺東縣警察局臺東分局報請臺灣臺東地方法院檢察署檢察官偵
    查起訴。
    理  由
一、訊據被告固坦承其確有於前開時間騎乘租用之上揭重型機車前往告訴人丙○○○
    住宅，惟矢口否認有何強盜犯行，辯稱：當時係因其女友丁○○稱要回祖母家拿
    金飾，才陪同前往，其並未與丁○○一同進入該住宅，且依其以手機所錄之對話
    及林女之日記內容顯示，本案應係丁○○所為，而與其無關云云。經查：
（一）告訴人丙○○○於前開時間如何遭一「高高瘦瘦之年輕男子」侵入住宅、毆打
      後強取財物等事實，迭據其於警訊、偵查及本院訊問時指述歷歷，並有診斷證
      明書一紙在卷足憑，而該人之身材特徵核與證人即居住於告訴人對面之鄰居戊○○於警訊及本院調查時證稱：「當晚我在客廳看電視，突聽到摩托車停在對
      面丙○○○住宅前，我直覺探頭從縫隙察看對面動靜，發現一名不詳男子瘦瘦
      高高，戴一頂黑色安全帽，鬼鬼祟祟在賓朗路四九五號旁巷道內。」「因為有
      機車聲音，所以由窗戶縫隙往外看，看見有人戴著安全帽走向丙○○○的家，
      過一陣子又往外看，看見一個人高高瘦瘦的站在房子外面的巷子口。」「第一
      次看見的人比我高一點，跟第二次看見的人差不多高。」「我一七三公分。」
      等語所描述情形相符，是本件侵入告訴人住宅強取財物者應係身材高瘦之男子
      無疑。
（二）又於告訴人住宅旁巷道所發現之黑色安全帽係被告於案發前日與其女友丁○○
      一同向雷秀松所管理之「台大冷飲店」租用機車時所附一事，此據證人雷秀松
      於警訊、偵查時證述明確，另經警自該安全帽上採得二枚指紋送內政部警政署
      刑事警察局鑑定結果：其中一枚指紋特徵，與被告指紋卡之右拇指指紋相符，
      有該局指紋鑑定書一件在附卷可稽，足認被告自稱其於案發時確在現場一節，
      應屬實在。
（三）被告身高約一百七十八公分左右，屬高瘦身材，有影像基本資料附於警卷可稽
      ，符合前開告訴人及證人戊○○所描述之特徵，且於案發當時身處現場，另參
      以被告於案發前曾多次前往告訴人住宅載送證人丁○○之妹妹，而案發時其面
      臨逃兵在外經濟窘迫之困境，需向朋友借貸度日等情，均據其供承在卷，其於
      經濟壓力之下，突萌歹念，以地形熟悉，且僅有年邁告訴人獨居之前開處所為
      強取財物之目標，亦可認動機充分。
（四）被告雖辯稱係其女友丁○○犯下本案，並提出林女之日記及其二人間談話紀錄
      為證，惟前開資料係證人於審判外之陳述，已難據為本案之證據資料，復訊之
      證人丁○○亦堅決否認涉案，且丁○○之身材嬌小，與告訴人、證人戊○○所
      稱「高高瘦瘦」之特徵並非相符，況衡諸丁○○區區一名嬴弱女子，並不足以
      獨力實施「將告訴人由床上拉下，再將其頭部碰撞地面、來回摩擦」等行為，
      又告訴人為林女之親生祖母，平日多有往來，並無充分理由致使林女狠心對至
      親之人下此毒手，復無其他積極證據足資證明證人丁○○於案發時在現場，單
      憑證人丁○○於審判外之自白，尚難認本案非被告所為。
（五）綜上，被告所辯並非可採，其為本件犯案之人事證已明，犯行堪以認定。
二、按被告行為時之懲治盜匪條例，係經立法程序於四十六年六月五日修正公布施行
    ，將原第八條及第十條之規定予以刪除，原第九條改為第八條，第十一條改為第
    九條，經考上開刪除原第十條「施行期間定為一年，必要時得以命令延長」有關
    限時法規定之立法本意，係為期遏止盜風，改善治安，認該條例第一條至第七條
    及原第九條均仍有施行之必要，因將該條例由限時法改為經久施行之常態性刑事
    特別法，並重新調整條次，形式上雖稱修正，實質上，已具重新全部立法之性質
    ，故該條例修正前，雖有數次命令延長均已逾期，仍非可認為已經失效，而懲治
    盜匪條例係刑法之特別法，自應優先適用；次查被告行為後，本院判決前，懲治
    盜匪條例業經立法院廢止，並經總統於九十一年一月三十日公布，刑法第三百二
    十八條、第三百三十條亦經立法院修正並經總統同時公布，新舊法（即懲治盜匪
    條例第五條第一項第一款與新修正刑法第三百二十八條、第三百三十條）比較結
    果，以新修正公布之刑法規定有利於被告，依刑法第二條第一項前段之規定，本
    院判決自應適用新修正刑法第三百二十八條、第三百三十條之規定論罪科刑。核
    被告所為，係犯新修正刑法第三百三十條第一項夜間侵入住宅之加重強盜罪。又
    被告曾於八十六年間犯竊盜罪，經法院判處有期徒刑二月，緩刑二年，嗣被撤銷
    緩刑，甫於八十八年三月十三日執行完畢，竟於五年內再犯本件有期徒刑以上之
    罪，為累犯，應依法加重其刑。爰審酌被告正值青年，貪圖不勞而獲，已屬可議
    ，竟對高齡七十五歲且於睡眠中無從反抗之告訴人痛下毒手，手段兇殘，足認惡
    性重大，且犯後多方飾詞辯解，企圖混淆視聽，脫免罪責，全無悔悟之心等一切
    情狀，量處如主文所示之刑。
據上論斷，刑事訴訟法第二百九十九條第一項前段，刑法第二條第一項前段、第三百
三十條第一項，第四十七條判決如主文。
本案經檢察官吳宗憲到庭執行職務
中    華    民    國      九十一      年      七      月      十        日
                                臺灣臺東地方法院刑事庭
                                    審判長法  官  楊力進
                                          法  官  林卉聆
                                          法  官  袁雪華
右正本證明與原本無異。
如不服本判決，應於判決送達後十日內向本院提出上訴狀。（須附繕本）
「切勿逕送上級法院」
                                          書記官  蘇美琴
中    華    民    國      九十一      年      七      月      十一      日
附記
刑法第三百三十條第一項
犯強盜罪而有第三百二十一條第一項各款情形之一者，處五年以上十二年以下有期徒
刑。
